【裁判字號】    90,易,2234
【裁判日期】    901108
【裁判案由】    竊盜
【裁判全文】
臺灣板橋地方法院刑事判決                          九十年度易字第二二三四號
    公  訴  人  臺灣板橋地方法院檢察署檢察官
    被      告  乙○○
右列被告因竊盜案件，經檢察官提起公訴（八十九年度偵字第一五八二四號），本院
判決如左：
    主  文
乙○○無罪。
    理  由
一、公訴意旨略以：被告乙○○意圖為自己不法之所有，於民國八十九年八月九日九
    時許，在台北市○○街二一一號前，竊取余漢泉所有車牌號碼ＥＡ─七六九八號
    自小客車一部，嗣於八十九年八月十九日零時許在台北縣板橋市○○街一一二號
    前為警查獲。因認被告乙○○所為，係犯刑法第三百二十條第一項罪嫌。
二、按犯罪事實應依證據認定之，無證據不得推定其犯罪事實；又不能證明被告犯罪
    者，應諭知無罪之判決；刑事訴訟法第一百五十四條、第三百零一條第一項分別
    定有明文。又犯罪事實之認定，應憑真實之證據，倘證據是否真實尚欠明確，自
    難以擬制推測之方法，為其判斷之基礎；而認定犯罪事實之證據係指足以認定被
    告確有犯罪行為之積極證據而言，該項證據自須適合於被告犯罪事實之認定，始
    得採為斷罪資料（最高法院五十三年著有臺上字第六五六號、二十九年上字第三
    一○五號判例參照）。且刑事訴訟上證明之資料，無論其為直接或間接證據，均
    須達於通常一般之人均不致有所懷疑，而得確信其為真實之程度，始得據為有罪
    之認定，若其關於被告是否犯罪之證明未能達此程度，而有合理懷疑之存在，致
    使無從形成有罪之確信，根據「罪證有疑，利於被告」之證據法則，即不得遽為
    不利被告之認定（最高法院七十六年度臺上字第四九八六號判例參照）。其以情
    況證據（即間接證據）斷罪時，尤須基於該證據在直接關係上所可證明之他項情
    況事實，本乎推理作用足以確證被告有罪，方為合法，不得徒憑主觀上之推想，
    將一般經驗上有利被告之其他合理情況逕予排除（最高法院三十二年上字第六十
    七號判例參照）。
三、公訴人之認被告涉有竊盜犯行，無非以：上開被告所駕之汽車係被害人余漢泉所
    失竊，業據余漢泉於警訊時證述綦詳，並有贓物認領保管單及失竊車輛查詢各一
    紙附卷可稽，被告辯稱該車係伊朋友甲○○友人開的，當天載甲○○到伊家中邀
    伊去祭拜伊朋友「阿順」之父親，因甲○○說要去換一件較樸素的衣服，甲○○
    及伊朋友叫伊去把車停好並在車上等，伊車停好後，就被查獲。然被告所稱之甲○○其人，經多次開庭被告均未能帶同到場作證，復經四次傳喚及二次拘提均未
    到場或拘獲，而所稱「阿順」其人，復不能提供其年籍資料以供查證，復案發當
    時在凌晨零時三十分許，與一般祭拜的時間均在白天，亦復有悖，再依被告所辯
    甲○○僅係要去換衣服，朱之朋友叫伊把車停好並在車上等，何以被告竟開了將
    近一公里，而被查獲，前後顯有矛盾，是被告所辯，顯屬飾卸之詞，不足採信，
    為其論據。然訊之被告乙○○固坦承於右開時地駕駛前揭車輛被警查獲，惟否認
    有何竊盜犯行，辯稱；該車係伊朋友甲○○之友人開的，當天載甲○○到伊家中
    邀伊至南雅夜市幫伊朋友守靈，因甲○○說要去換一件較樸素的衣服，所以先開
    至甲○○住處，甲○○及伊朋友叫伊去找停車位並在車上等，伊車還沒停好，就
    被查獲等語。經查：
  (1)被害人余漢泉於警訊時之指述，僅能證明其自用小客車有失竊之事實，贓物認領
    保管收據一紙，亦僅能證明被害人有領回贓物之情事，均不足以證明被告有竊盜
    之犯行。而被告固持有贓物，惟取得並持有贓物之緣由甚多，或係竊、搶、詐或
    買入、受贈、借用，非僅竊取一途，因之，僅執被告「持有贓物」乙情，尚難遽
    指必係其竊取而得。
  (2)公訴人雖另以：案發當時在凌晨零時三十分許，與一般祭拜的時間均在白天，實
    屬有悖，再依被告所辯甲○○僅係要去換衣服，朱之朋友叫伊把車停好並在車上
    等，何以被告竟開了將近一公里，而被查獲，前後顯有矛盾，因認被告所辯顯不
    足採信。惟查，被告於偵查中係供稱「我只是開去停車，開不到一公里」（偵查
    卷第三十五頁背面），依證人即查獲被告之警員丙○○到庭結證稱，「當時被告
    的車速約在五到十公里，被告說他是在找車位，路邊當時是有空位，但是見駕駛
    被告一直停不進去，我們覺得相當可疑」，「被告當時停車的地點與他所稱朋友
    下車的地點相差約一、二十公尺」（九十年八月九日訊問筆錄），依據常情，對
    道路距離之目測，應以具有專業之警員於判斷上較為正確，顯見公訴人所指被告
    開了將近一公里等情似有誤認，且足認被告陳稱彼時正尋找停車位等情應屬實在
    。公訴人雖另謂：被告所稱之甲○○其人，經多次開庭被告均未能帶同到場作證
    ，復經四次傳喚及二次拘提均未到場或拘獲，而所稱「阿順」其人，復不能提供
    其年籍資料以供查證，因此認為可疑，惟查，證人丙○○復證稱「他朋友下車的
    地點是個小巷子，小巷子裡面很暗，很小，當時並沒有人，當地有七、八條類似
    的小巷子，被告當時確實是直接指那條小巷子，我們在查獲地等十分鐘後，確實
    有到那裡去看，但是沒有看到任何人」（九十年八月九日訊問筆錄），被告「帶
    我們去他友人的住處，但是一直沒有尋獲，所以最後帶被告回警局，被告當時是
    稱他的友人綽號是叫做『小朱』，我們在當天是有到被告所言之小朱住處門口，
    是在五樓，但是當時燈光都是暗的，而被告也有敲房門，但是並沒有人應門，之
    後我們再帶被告回到查獲地點巷口等待，並且將電話交給被告撥打，但是被告打
    了一、兩通以上之電話，約隔兩分鐘就打一次，我們在現場又等了二十分鐘左右
    ，再加上先前去找被告友人小朱住處的時間也有二十分鐘，回到派出所的時候，
    也有讓他再打電話聯絡，總共大約花了一小時以上的時間，被告都無法聯絡上」
    （九十年十月五日訊問筆錄），證人甲○○則結證稱「八十九年八月十九日那天
    我有到板橋市○○街被告住處的樓下去找被告，那時我找被告，被告就下來，我
    們是要一起去夜市那裡公祭，我知道被告是住在四維路的巷子，巷子出來就是裕
    民街。當時是一個叫『阿源』的朋友問我要去哪裡，我說要去公祭，阿源就開車
    載我去接被告乙○○。被告上車子後，我就說要回長江路住處去換公祭的衣服，
    被告知道我家在哪裡，被告當時表示他要在樓下等我，因為車子開不進去巷子，
    我叫被告將車子開到前面停放好，開車的朋友說要上廁所，所以就跟我一起上去
    。我們下樓之後在現場附近找，又再原地等了好久都沒有看到被告，我和阿源分
    頭在附近找及在現場等，大約停留了一、二十分鐘，之後阿源說要到別處找之後
    也就不見了，被告也不見了，而我也沒有等到被告，我又在現場等了十分鐘，沒
    有等到被告之後，我就自己坐計程車到夜市作公祭的地方。當時我沒有電話，但
    是被告知道我家住在哪裡」（九十年九月二十一日訊問筆錄）。依證人丙○○及
    甲○○所陳互核以觀，雖就在查獲被告現場停留期間何以未見及對方，顯示證人
    甲○○所述等待情形似有不實，惟就被告受託停放車輛乙節所述與被告所辯則為
    相符，是被告所辯尚難認為均無可採，亦不得僅以公祭、守靈口誤之可能而遽認
    被告所辯不合常情。是公訴意旨僅以被告持有余漢泉遭竊之自小客車，而未能合
    理交代其來源為據，實僅是否涉及收受贓物而已，尚難遽以認定其有竊盜之犯行
    。此外，復查無其他積極證據足以證明被告確有公訴人所指之竊盜犯行，揆諸前
    開說明，不能證明被告犯罪，自應依法為無罪之諭知。至依證人丙○○證稱，被
    告在經警查獲時遲未供稱「小朱」之真實姓名以供查證，並且情緒緊張等情，是
    否係因對該車為贓物有所認識而另涉贓物犯行，應由檢察官另行偵辦，附此敘明
    。據上論斷，應依刑事訴訟法第三百零一條第一項，判決如主文。
本案經檢察官鄭嘉欣到庭執行職務
中      華      民      國    九十      年     十一     月      八      日
                              臺灣板橋地方法院刑事第五庭
                                            法  官  王  偉  光
右正本證明與原本無異
如不服本判決應於判決送達後十日內向本院提出上訴狀
                                            書記官  陳  怡  君
中      華      民      國    九十      年     十一     月     十三     日


司法院資訊處製作；財團法人民間司法改革基金會備份。
